【裁判字號】    97,消債更,248
【裁判日期】    971017
【裁判案由】    更生事件
【裁判全文】
臺灣屏東地方法院民事裁定           97年度消債更字第248號
聲  請  人
即債務人    甲○○
上列當事人因消費者債務清理事件聲請更生，本院裁定如下：
    主  文
聲請駁回。
聲請費用由聲請人負擔。
    理  由
一、按債務人與金融機構協商成立者，不得聲請更生或清算，但
    因不可歸責於己之事由，致履行顯有重大困難者，不在此限
    ；又本條例施行前，債務人依金融主管機關協調成立之中華
    民國銀行公會會員，辦理消費金融案件無擔保債務協商機制
    與金融機構成立之協商，準用前項之規定，消費者債務清理
    條例第151 條第5 項、第6 項分別定有明文。準此以言，凡
    在消費者債務清理條例施行前，曾依金融主管機關協調成立
    之中華民國銀行公會會員辦理消費金融案件無擔保債務協商
    機制與金融機構成立協商之債務人，除因不可歸責於己之事
    由，致履行顯有重大困難者外，不得聲請更生或清算。次按
    聲請更生不合程式或不備其他要件者，法院應以裁定駁回之
    ，但其情形可以補正者，法院應定期間先命補正，復為同條
    例第8 條所明定。
二、本件債務人向本院聲請更生，雖主張其因有不能清償債務情
    事，於本條例施行前，與最大債權金融機構台新商業銀行成
    立協商，約定自95年6 月起，每月清償新臺幣（下同）14,
    578 元，然因債務人醫療費用及子女扶養費用增加，每月收
    入扣除每月應繳協商金額後，無法維持正常生活，故於96年
    7 月毀約，非可歸責於己等語。
三、經查債務人係因積欠各銀行現金卡、信用卡及信用貸款債務
    總額1,749,362 元，而於95年6 月間依金融主管機關協調成
    立之中華民國銀行公會會員，辦理消費金融案件無擔保債務
    協商機制，與最大債權金融機構協商成立，約定自95年6 月
    起，分120 期，0 利率，每月攤還14,578元，惟債務人自96
    年7 月起即未再依協商條件履行，有債務人所提協議書及財
    團法人金融聯合徵信中心信用報告可稽。
四、依債務人所提財政部臺灣省南區國稅局95年度綜合所得稅各
    類所得資料清單及本院依職權調取債務人96年度所得明細表
    可知，債務人最近二年之薪資及其他所得總額各為95年299,
    765 元、96年297, 031元，平均最近二年之每月薪資及其他
    所得即為24,866元。又依債務人所提出之財產狀況說明書及
    本院調取債務人及其配偶林寶山之財政部臺灣省南區國稅局
    財產歸屬資料清單所示，債務人之配偶林寶山最近二年之薪
    資及其他所得總額各為95年863,375 元、96年612, 910 元
    ，尚擁有坐落屏東縣內埔鄉○○段498 號土地及其上門牌號
    碼屏東縣內埔鄉○○村○○路314 號7 樓房屋之不動產，自
    非經濟狀況不良者。
五、債務人雖主張因債務人醫療費用及子女扶養費用增加，每月
    收入扣除每月應繳協商金額後，無法維持正常生活云云，惟
    查債務人所提出之戶籍謄本所載，債務人除配偶外僅有二子
    林志榮（民國79年6 月17日生）、林育萱（民國81年2 月3
    日生），林志榮已近獨立之年；依本院調取債務人之二子財
    產狀況資料清單所示，債務人之子林志榮最近二年之薪資及
    其他所得總額各為95年133,267 元、96年185, 319；債務人
    之子林育萱96年之薪資及其他所得總額為96年54,000元；均
    有部份自立能力。債務人雖主張醫療費用增加等語；經查債
    務人所提出財團法人長庚醫院診斷證明書記載：（債務人）
    腦下垂體生長激素分泌腫瘤，于91年5 月30日開刀切除，目
    前在本院新陳代謝科門診追蹤治療。寶建醫院診斷證明書記
    載：（債務人）憂鬱症。因上述疾病於96年12月29日至97年
    5 月29日共計本院精神科門診治療共五次；均載明定期門診
    治療，次數亦非繁多，衡情應非難以支應。且依民法第1114
    條及第1116條之1 規定，直系血親相互間；家長家屬相互間
    及夫妻相互間互負扶養之義務。又扶養之程度，應按受扶養
    權利者之需要，與負扶養義務者之經濟能力及身分定之，民
    法第1119條亦定有明文。因此債務人就其二子之扶養費支出
    應分別參酌債務人之資力及二者實際需要而負擔，其二子之
    扶養費支出亦應由其配偶共同負擔。
六、綜上所述，如以債務人平均最近二年之每月收入24,866元為
    度，即使扣除其每月依協商條件應償還之14,578元，債務人
    仍有餘額10,288元衡情應可供債務人維持及分擔照養二子日
    常生活與償債所需，堪認其無不能清償或履行顯有重大困難
    之情事。此外，債務人就其有何不可歸責於己之事由，致履
    行顯有重大困難之事實，並未為具體之主張及提出證明資料
    以供審酌，是以債務人之更生聲請既不符合首揭法條所規定
    之要件，且上開欠缺復無從補正，自應駁回其聲請，爰依前
    述規定裁定如主文。
中    華    民    國    97    年    10    月    17    日
                          民事庭法官  李麗芳
正本係照原本作成。
如不服本裁定應於送達後十日內向本院提出抗告狀，並繳納抗告
費新臺幣一千元。
中    華    民    國    97    年    10    月    17    日
                              書記官  滕一珍


司法院資訊處製作；財團法人民間司法改革基金會備份。
